臺灣新竹地方法院刑事判決
110年度金訴字第407號
公  訴  人  臺灣新竹地方檢察署檢察官
被      告  張聖傑



上列被告因違反洗錢防制法等案件，經檢察官提起公訴（110年
度偵字第6748號、第9545號），被告於本院準備程序中就被訴事
實為有罪之陳述，經本院合議庭評議後裁定由受命法官獨任行簡
式審判程序，判決如下：
    主      文
乙○○共同犯洗錢防制法第十四條第一項之一般洗錢罪，共貳罪，
各處有期徒刑貳月，各併科罰金新臺幣壹萬元，罰金如易服勞役
，均以新臺幣壹仟元折算壹日。應執行有期徒刑參月，併科罰金
新臺幣壹萬伍仟元，罰金如易服勞役，以新臺幣壹仟元折算壹日
。　　　　　
未扣案之犯罪所得新臺幣柒萬肆仟元沒收，如全部或一部不能沒
收或不宜執行沒收時，追徵其價額。
    事實及理由
一、本案犯罪事實及證據，均引用附件檢察官起訴書之記載。並
    補充證據被告乙○○於本院準備程序及簡式審判程序之自白。
二、論罪科刑：
（一）按本法所稱洗錢，指下列行為：二、掩飾或隱匿特定犯罪
      所得之本質、來源、去向、所在、所有權、處分權或其他
      權益者；本法所稱特定犯罪，指下列各款之罪：二、刑法
      …第339條…之罪，洗錢防制法第2條第2款、第3條第2款分
      別定有明文。是依洗錢防制法之規定，掩飾刑法第339條
      詐欺取財犯罪所得去向之行為，自屬洗錢行為。查本案被
      告依該詐騙集團成員指示提供金融帳戶並領取贓款，製造
      金流之斷點，致無從或難以追查前揭犯罪所得，而掩飾或
      隱匿該犯罪所得之去向，依上開說明，自屬洗錢防制法所
      規範之洗錢行為。是核被告所為，均係犯刑法第339條第1
      項之詐欺取財罪及洗錢防制法第2條第2款、第14條第1項
      之洗錢罪。被告均係以1行為同時觸犯前開2罪名，均為想
      像競合犯，均應依刑法第55條之規定，從一重論以一般洗
      錢罪。被告與姓名年籍不詳之詐騙集團成員間，就上開犯
      行，有犯意聯絡及行為分擔，為共同正犯。
（二）刑之減輕：　
　　　按犯洗錢防制法第14條、第15條之罪，在偵查或審判中自
      白者，減輕其刑，同法第16條第2項定有明文。被告於本
      院審理時自白洗錢犯罪，依洗錢防制法第16條第2項規定
      ，減輕其刑。
（三）爰審酌被告不知依循正途以獲取一己所需財物，竟為一己
      私利，提供金融機構帳戶予不詳詐欺者使用，並提領匯入
      之款項，製造查緝斷點，妨害司法查緝，並造成被害人財
      產上之損害，所為實無足取，惟念其犯後坦承犯行，態度
      尚可，兼衡被告自述其高中肄業之智識程度、目前在快炒
      店工作，月收入新臺幣（下同）4萬元，離婚、有2名未成
      年子女，子女由前妻照顧，經濟狀況不佳，有負債，暨其
      犯罪之動機、目的、手段、素行、參與之角色分工等一切
      情狀，量處被告如主文所示之刑，並定其應執行之刑，及
      均諭知易服勞役之折算標準。
三、沒收之說明：
（一）按犯罪所得，屬於犯罪行為人者，沒收之。但有特別規定
      者，依其規定。前2項之沒收，於全部或一部不能沒收或
      不宜執行沒收時，追徵其價額。刑法第38條之1第1項、第
      3項定有明文。次按，共同犯罪行為人之組織分工及不法
      所得，未必相同，彼此間犯罪所得之分配懸殊，其分配較
      少甚或未受分配之人，如仍應就全部犯罪所得負連帶沒收
      之責，超過其個人所得之剝奪，無異代替其他犯罪參與者
      承擔刑罰，顯失公平，因共犯連帶沒收與罪刑相當原則相
      齟齬，故共同犯罪，所得之物之沒收，應就各人分得之數
      為之，亦即沒收或追徵應就各人所實際分得者為之（最高
      法院104年第13次及第14次刑庭會議決議㈠參照）。
（二）被告於本案中共計提領取得7萬4,000元，並經被告用以支
      付債務等節，業據被告於本院準備程序時供承在卷，是該
      7萬4,000元自屬被告本案之犯罪所得，爰依刑法第38條之
      1第1項前段、第3項規定沒收之，於全部或一部不能沒收
      或不宜執行沒收時，追徵其價額。　　　　　　　　　
據上論斷，應依刑事訴訟法第273條之1第1項、第299條第1項前
段、第310條之2、第454條第2項，判決如主文。
本案經檢察官張凱絜提起公訴，檢察官鄒茂瑜到庭執行職務。　
中　　華　　民　　國　　111 　年　　4 　　月　　7 　　日
                  刑事第七庭      法　官      王榮賓
以上正本證明與原本無異。
如不服本判決應於收受判決後20日內向本院提出上訴書狀，並應
敘述具體理由。其未敘述上訴理由者，應於上訴期間屆滿後20日
內向本院補提理由書(均須按他造當事人之人數附繕本)「切勿逕
送上級法院」。
中　　華　　民　　國　　111 　年　　4 　　月　　7 　　日
　　　　　　　　　　　　　　　　　書記官　　　曾柏方

附錄本案論罪科刑法條：
洗錢防制法第14條第1項
有第二條各款所列洗錢行為者，處 7 年以下有期徒刑，併科新
臺幣 5 百萬元以下罰金。
刑法第339條第1項
意圖為自己或第三人不法之所有，以詐術使人將本人或第三人之
物交付者，處 5 年以下有期徒刑、拘役或科或併科 50 萬元以
下罰金。

附件：
臺灣新竹地方檢察署檢察官起訴書
                                     110年度偵字第6748號
                                                第9545號
　　被　　　告　乙○○　男　37歲（民國00年0月00日生）
　　　　　　　　　　　　住○○市○區○○路0段00號12樓之9
　　　　　　　　　　　　居新北市○○區○○路00○0號3樓
　　　　　　　　　　　　國民身分證統一編號：Z000000000號
上列被告因詐欺等案件，業經偵查終結，認應提起公訴，茲將犯
罪事實及證據並所犯法條分敘如下：
　　　  犯罪事實
一、乙○○前因提供帳戶之幫助詐欺案件，經臺灣板橋地方法院以
    101年度簡字第5907號判決判處拘役50日確定，依其智識程
    度及社會生活經驗，明知將金融機構之存摺、金融卡及密碼
    等資料提供予身分不詳之陌生人，係供作詐欺集團掩飾或隱
    匿特定犯罪所得，仍於民國110年3月間加入「黃民安」所屬
    之詐欺集團，擔任詐欺集團車手，負責提領被害人所匯入款
    項。乙○○與「黃民安」詐騙集團所屬其他成員，共同基於詐
    欺取財及洗錢之犯意聯絡，由乙○○於110年3月12日前某時，
    在不詳處所，將其所申辦之臺灣中小企業銀行帳號000-0000
    0000000號帳戶(下稱臺企銀行帳戶)之帳號，提供該詐騙集
    團成員使用於詐欺取財及掩飾不法所得去向。嗣該詐騙集團
    成員取得臺企銀行帳戶後，即共同意圖為自己不法之所有，
    基於詐欺取財之犯意，分別為下列行為：
(一)於110年3月9日11時53分許，假冒投資平台客服人員之身分
    ，對甲○○佯稱依專員指示操作，投資獲利云云，致甲○○陷於
    錯誤，依指示於110年3月11日起先後匯款8筆、合計新臺幣(
    下同)25萬1,000元至對方所指定之帳戶，其中一筆於110年3
    月12日13時13分許，匯款3萬1,000元至乙○○上開臺企銀行帳
    戶內。乙○○旋於110年3月12日14時19分許，在新北市○○區○○
    路0段00號臺灣中小企業銀行新莊分行提款3萬元及其他款項
    、共計6萬元，藉以製造金流之斷點，而掩飾或隱匿該犯罪
    所得之所在或去向。嗣甲○○發覺有異，報警始悉上情。
(二)於110年3月10日19時47分許，假冒投資平台客服人員之身分
    ，對丙○○佯稱依指示操作，投資獲利云云，致丙○○陷於錯誤
    ，依指示於110年3月11日起先後匯款4筆、合計14萬7,000元
    至對方所指定之帳戶，其中一筆於110年3月13日18時56分許
    ，匯款4萬3,000元至乙○○上開臺企銀行帳戶內。乙○○旋於11
    0年3月13日19時15分許，在花蓮縣○○市○○路000號臺灣中小
    企業銀行花蓮分行提款3萬元及其他款項、共計7萬2,000元
    ，藉以製造金流之斷點，而掩飾或隱匿該犯罪所得之所在或
    去向。嗣丙○○發覺有異，報警始悉上情。
二、案經甲○○訴由新北市政府警察局中和分局、丙○○訴由新北市
    政府警察局新莊分局報告偵辦。
　　　  證據並所犯法條
一、證據清單暨待證事實:
編號 證據方法 待證事實 (一) 被告乙○○於偵查中之供述。 被告始矢口否認有何詐欺犯行，辯稱：這是「黃民安」還我的酒錢，我把款項拿去繳貨款，我是4月才開始當車手等語。 (二) 1.告訴人甲○○於警詢中之指訴。 2.告訴人甲○○之通訊軟體LINE訊息截圖、轉帳明細各1份。 證明告訴人甲○○遭詐欺集團詐騙，於上揭時、地，匯款至被告臺企銀行帳戶之事實。 (三) 1.告訴人丙○○於警詢中之指訴。 2.告訴人丙○○之通訊軟體LINE訊息截圖、轉帳明細各1份。 證明告訴人丙○○遭詐欺集團詐騙，於上揭時、地，匯款至被告臺企銀行帳戶之事實。 (四) 被告臺企銀行帳戶開戶基本資料、交易明細資料各1份。 1.證明臺企銀行帳戶係被告申設之事實。 2.證明告訴人等遭詐欺集團詐騙，於上揭時、地，匯款至被告臺企銀行帳戶之事實。 (五) 1.臺灣中小企業銀行新莊分行110年9月14日新莊字第1108600333號函暨所附光碟1份。 2.臺灣中小企業銀行化花蓮行提供之ATM監視器影像光碟1份。 3.本署勘驗筆錄1份。 證明告訴人等遭詐欺集團詐騙之款項，均由被告提領之事實。 (六) 臺灣板橋地方法院101年簡字第5907號刑事判決1份。 證明被告明知提供金融帳戶係幫助詐騙集團之事實。 
二、被告固以上開言詞置辯，然卻無法提出任何「黃民安」之個
    人資料及談話記錄以實其說，是否確有「黃民安」之人，已
    屬可疑，另查被告前案經歷，被告應知金融帳戶屬專有性、
    隱私性極高之個人資料，不應再任意提供他人使用，本次雖
    非提供帳戶金融卡，而係提供帳號，然考量其智識程度及社
    會生活經驗，自不應再發生類似狀況，且被告於偵查中自陳
    其所經營之餐廳於109年12月底業已休業，是否確有店家可
    容忍不知真實姓名、年籍資料之酒客積欠餐飲費長達3個月
    ，此顯與一般消費經驗有違，另被告稱「黃民安」欠酒錢10
    餘萬，惟臺企銀行帳戶歷次來自「黃民安」之匯款高達37萬
    1,500元，與被告所辯亦有不符，是「欠酒錢」之事是否存
    在，更難採信，被告顯然隱藏真實收受款項理由。另參現今
    社會對於金融帳戶之管理，一般人均有妥為保管及防止他人
    任意使用之認識，縱特殊情況偶需交付他人使用，亦必深入
    瞭解用途及合理性，始予提供，且該等專有物品如落入不明
    人士手中，而未加以闡明正常用途，極易被利用為與財產有
    關之犯罪工具，報章媒體復一再披露，詐騙集團為規避查緝
    ，使用他人帳戶以遂行詐欺之不法犯罪態樣。被告為一智慮
    健全之成年人，且有昔日經歷，對此自難諉為不知，若確實
    基於正當理由告知他人金融帳戶帳號，不可能對於出借人之
    資訊毫無知悉，且自被告提款時間及帳戶使用狀況以觀，被
    告均係在被害人款項匯入後短時間內將即款項提領一空，其
    行為與車手之提款模式毫無二致，被告顯然已加入詐騙集團
    ，並提供其金融帳戶帳號予詐騙集團，而容任詐騙集團成員
    對外得隨意使用該銀行帳戶，足證被告具有詐欺取財及洗錢
    之犯意甚明。被告所辯，委無足取，其犯嫌洵堪認定。
三、核被告乙○○所為，係犯刑法第339條第1項之詐欺取財及違反
    洗錢防制法第2條第2款規定，而觸犯同法第14條第1項之一
    般洗錢等罪嫌。被告與真實姓名、年籍不詳之詐欺集團成員
    間，就上開犯行有犯意聯絡與行為分擔，請論以共同正犯。
    又被告就犯罪事實一、(一)至(二)所為，均係違反洗錢防制
    法第14條第1項之一般洗錢、刑法第339條第1項之詐欺取財
    等罪嫌，其提供帳戶後提款之行為，同時涉犯上開2罪名，為
    想像競合犯，請依刑法第55條之規定，均從重依一般洗錢罪
    論處。另被告所犯上開2罪間，犯意各別，行為互殊，請予
    以分論併罰。末被告犯罪所得7萬4,000元，請依刑法第38條
    之1第1項前段、第3項宣告沒收，如全部或一部不能沒收或
    不宜執行沒收時，追徵其價額。
四、依刑事訴訟法第251條第1項提起公訴。
　  此　  致
臺灣新竹地方法院
中　　華　　民　　國　 110　  年　  10    月　　29    日
                          　　檢　察　官　張凱絜
本件正本證明與原本無異
中　　華　　民　　國　 110　　年　　11    月　　27　　日
　　　　　　　　　　　　　　　書　記　官  許戎豪
所犯法條　　
中華民國刑法第339條
（普通詐欺罪）
意圖為自己或第三人不法之所有，以詐術使人將本人或第三人之
物交付者，處 5 年以下有期徒刑、拘役或科或併科 50 萬元以
下罰金。
以前項方法得財產上不法之利益或使第三人得之者，亦同。
前二項之未遂犯罰之。
洗錢防制法第2條
本法所稱洗錢，指下列行為：
一、意圖掩飾或隱匿特定犯罪所得來源，或使他人逃避刑事追訴
    ，而移轉或變更特定犯罪所得。
二、掩飾或隱匿特定犯罪所得之本質、來源、去向、所在、所有
    權、處分權或其他權益者。
三、收受、持有或使用他人之特定犯罪所得。
洗錢防制法第14條
有第二條各款所列洗錢行為者，處 7 年以下有期徒刑，併科新
臺幣 5 百萬元以下罰金。
前項之未遂犯罰之。
前二項情形，不得科以超過其特定犯罪所定最重本刑之刑。